【裁判字號】    98,交訴,1
【裁判日期】    980226
【裁判案由】    公共危險
【裁判全文】
臺灣臺北地方法院刑事判決               98年度交訴字第1號
公  訴  人  臺灣臺北地方法院檢察署檢察官
被      告  甲○○
上列被告因公共危險案件，經檢察官提起公訴（97年度偵字第
26574號），因被告於本院準備程序中先就被訴事實為有罪之陳
述，經本院合議庭裁定適用簡式審判程序，茲判決如下：
    主  文
甲○○駕駛動力交通工具肇事，致人受傷而逃逸，處有期徒刑陸
月，如易科罰金，以新臺幣壹仟元折算壹日。緩刑貳年，緩刑期
內付保護管束，並向公益團體、地方自治團體或社區提供肆拾小
時之義務勞務。
    犯罪事實
一、甲○○於民國97年10月25日下午15時30分許，騎乘車牌號碼
    FRG-388號普通重型機車沿臺北市○○區○○街北往南方向
    行駛，行經西昌街106號前，本應注意車前狀況，並應注意
    在同一車道行駛時，後車應與前車之間應保持隨時可以煞停
    之距離，而依當時天候晴，日間自然光線，柏油路面、乾燥
    、無缺陷、無障礙物，視距良好等情形，並無不能注意之情
    事，竟疏未注意而貿然前行，不慎撞及其前同向由乙○○所
    騎乘之腳踏車後車尾，致乙○○因重心不穩而人車倒地，受
    有左手大拇指及右膝挫傷之傷害（過失傷害部分未據告訴）
    ，事故發生後，甲○○已見乙○○左手拇指流血，明知已肇
    事致人受傷，雖曾下車察看乙○○受傷狀況，惟未對乙○○
    為救護措施、報警處理或留下聯絡方式，旋即騎乘上開普通
    重型機車逃逸，嗣經乙○○記下車牌號碼並報警處理，警方
    依車籍資料循線通知甲○○到案，始查知上情。
二、案經臺北市政府警察局萬華分局報請臺灣臺北地方法院檢察
    署檢察官偵查起訴。嗣經本院合議庭裁定以簡式審判程序審
    理。
    理  由
一、本件被告甲○○所犯肇事逃逸罪，並非死刑、無期徒刑或最
    輕本刑為3年以上有期徒刑之罪，亦非高等法院管轄第一審
    案件，於準備程序進行中，被告先就被訴事實為有罪之陳述
    ，經告知被告簡式審判程序之旨，並聽取檢察官及被告之意
    見後，本院合議庭裁定由受命法官進行簡式審判程序，是本
    件之證據調查，依刑事訴訟法第273條之2規定，不受同法第
    159條第1項、第161條之2、第161條之3、第163條之1及第
    164條至第170條規定之限制，合先敘明。
二、認定犯罪事實之證據及理由：
  (一)訊據被告甲○○對於上揭事實供認不諱（見本院98年2月12
    日準備程序筆錄第2頁），核與證人即被害人乙○○於偵查
    中具結證述之情節相符（見臺灣臺北地方法院檢察署97年度
    偵字第26574號偵查卷第31頁），並有道路交通事故現場圖
    、道路交通事故補充資料表、交通事故談話紀錄表、道路交
    通事故調查報告表(一)、道路交通事故調查報告表(二)、事故現
    場及被害人腳踏車受損情形照片、永康診所一般診斷證明書
    附卷可稽（見同上偵查卷第13頁、第14頁、第15頁、第16頁
    、第20至22頁及第10頁）。
  (二)按刑法第185條之4之肇事逃逸罪，以駕駛動力交通工具肇事
    ，有致人死傷而逃逸之事實，為其構成要件，不以行為人明
    知被害人有死傷情形為必要，亦不以被害人為無自救能力人
    為必要（最高法院91年度臺上字第137號、90年度臺上字第
    6786號判決意旨參照），至肇事者是否有遺棄之故意，其離
    去之原因為何，則非所問（最高法院90年臺上字第2191號判
    決意旨參照）。又刑法第185條之4之駕駛動力交通工具肇事
    致人死傷而逃逸罪之立法目的，乃為維護交通，增進行車安
    全，促使當事人於事故發生時，能對被害人即時救護，減少
    死傷，以保護他人權益並維護社會秩序，其立法精神在於交
    通事故一旦發生，而有發生人員傷亡之情況下，不論是撞人
    或被撞，或是因其他事故而造成死傷，只要是在駕駛動力交
    通工具過程內所發生者，參與這整個事故過程的當事人皆應
    協助防止死傷之擴大，蓋如駕駛人於事故發生後，隨即駕車
    逃離現場，不僅使肇事責任認定困難，更可能使受傷之人喪
    失生命或求償無門。是刑法第185條之4肇事逃逸罪之成立，
    祇以行為人有駕駛動力交通工具肇事，致人死傷而逃逸之事
    實為已足，至行為人之肇事原因如何，則非所問。又所謂逃
    逸，指於肇事當時或隨後離去現場之行為，祇須行為人主觀
    上有逃逸之意圖，客觀上有逃逸之行為為已足，而其擅離肇
    事現場之行為一旦付諸實施，其犯罪即已完成，不論其逃逸
    行為已否得逞，被害人是否在他人協助下獲得救護，均於上
    開犯罪之成立不生影響。查本件被告既知悉其駕車肇事，並
    下車查看被害人傷勢，被害人當時左手拇指流血，並曾對被
    告表示：「我有受傷，去附近藥局擦藥就好了」，此據證人
    即被害人證述在卷（見同上偵查卷第31頁），足認被告於過
    失肇事後，明知已駕車肇事致告訴人受傷，而被告竟未協助
    救護送醫、報警或留下聯絡方式即逕自離去，亦據被告坦承
    在卷並據證人即被害人證述屬實，堪認被告確有肇事逃逸之
    犯意及行為無訛。是被告任意性自白核與事實相符。本案事
    證明確，被告肇事逃逸犯行，足堪認定，應依法論科。
三、論罪科刑之理由：
  (一)核被告所為，係犯刑法第185條之4肇事逃逸罪。
  (二)爰審酌被告疏未注意車前狀況與前車保持隨時可煞停之距離
    ，肇致本件交通事故之發生，且於肇事後雖有下車察查被害
    人傷勢，於見被害人受傷流血表示要前往藥局擦藥後，即騎
    車逃逸，過失程度及惡性非輕，惟犯罪後尚能坦承犯行，兼
    衡其智識程度、生活狀況，告訴人所受傷勢等一切情狀，量
    處如主文所示之刑，並諭知易科罰金之折算標準。
  (三)末查，被告前於81年間，雖曾因竊盜案件，經臺灣板橋地方
    法院判處有期徒刑1年6月，於82年12月7日縮刑假釋出監付
    保護管束，刑期已於89年3月18日屆滿，惟其於徒刑執行完
    畢後，5年以內未曾受有期徒刑以上刑之宣告，有臺灣高等
    法院被告前案紀錄表附卷可稽，其經此次起訴審判後，當能
    知所警惕，信無再犯之虞，本院認為前開對其所宣告之刑，
    以暫不執行為適當，爰宣告緩刑2年，以鼓勵向上並期自新
    ，惟為確實督促被告保持善良品行，並有正確法律觀念，爰
    依刑法第74條第2項第5款、第93條第1項第2款規定，命被告
    應向公益團體、地方自治團體或社區提供40小時之義務勞務
    ，且緩刑期內應付保護管束。
四、適用法律：
  (一)程序法方面：刑事訴訟法第273條之1第1項、第299條第1項
    前段。
  (二)實體法方面：刑法第185條之4，第41條第1項前段、第74條
    第1項第1款、第2項第5款、第93條第1項第2款。
本案經檢察官鄧巧羚到庭執行職務。
中    華    民    國    98    年    2     月    26    日
                        刑事第十二庭  法  官  陳慧萍
以上正本證明與原本無異。
如不服本判決應於收受送達後10日內向本院提出上訴書狀，並應
敘述具體理由；其未敘述上訴理由者，應於上訴期間屆滿後20日
內向本院補提理由書（均須按他造當事人之人數附繕）「切勿逕
送上級法院」。
                                     書記官  黃慧怡
中    華    民    國    98    年    2    月     26    日
附錄本案論罪科刑法條：
中華民國刑法第185條之4
（肇事遺棄罪）
駕駛動力交通工具肇事，致人死傷而逃逸者，處 6 月以上 5 年
以下有期徒刑。


司法院資訊處製作；財團法人民間司法改革基金會備份。
